【裁判字號】    91,交聲,908
【裁判日期】    920605
【裁判案由】    違反道路交通管理處罰條例聲明異議
【裁判全文】
臺灣臺北地方法院交通件裁定                      九十一年度交聲字第九八號
    原處分機關  台北市交通事件裁決所
    異  議  人
    即受處分人  甲○○
右列受處分人因違反道路交通管理處罰條例案件，對於台北市交通事件裁決所中華民
國九十一年六月十八日所為之處分（原處分案號：北市裁三字第裁二二－Ｃ0000
0000號），聲明異議，本院裁定如左：
    主  文
原處分撤銷。
甲○○不罰。
    理  由
一、按法院受理交通事件，準用刑事訴訟法之規定，道路交通管理處罰條例第八十九
    條前段定有明文，是最高法院七十六年台上字第四九八六號判例「認定犯罪事實
    所憑之證據，雖不以直接證據為限，間接證據亦包括在內，然而無論直接證據或
    間接證據，其為訴訟上之證明，須於通常一般之人均不致有所懷疑，而得確信其
    為真實之程度者，始得據為有罪之認定，倘其證明尚未達到此一程度，而有合理
    之懷疑存在而無從使事實審法院得有罪之確信時，即應由法院為諭知被告無罪之
    判決」，所揭示刑事訴訟法上法院認定事實之最重要原則之一－即認定被告有罪
    ，就該有罪事實不能有任何之合理懷疑存在（beyond the reasonable doubt）
    之原則於法院審理行為人違反道路交通管理處罰條例案件時，當有其適用，易言
    之，法院於審理行為人違反道路交通管理處罰條例案件，當踐行完畢調查證據之
    程序後，為事實之認定時，如就原處分機關所認定之行為人違規之事實仍有合理
    之訴訟上懷疑，而無法百分之百確信行為人確有該當於道路交通管理處罰條例各
    該處罰條文之構成要件事實時，此際即應依訴訟上之待證事實「倘有懷疑，則從
    被告之利益作解釋」（in dubi opro reo）之證據法則，作對受處分人有利之認
    定。
二、本件原處分機關認受處分人即異議人甲○○駕駛Ｆ九－一一三五號自用小客車，
    於民國九十一年五月三日一時十七分許，在台北縣三重市○○○路，經台北縣警
    察局三重分局員警認有在道路上競技之違規行為而掣單舉發，嗣受處分人於應到
    案日期前向原處分機關提出申訴，經原處分機關函請原舉發單位調查結果，仍認
    受處分人有二輛以上汽車共同在道路上競技之違規行為，原處分機關乃依道路交
    通管理處罰條例第四十三條第三項及違反道路交通管理事件統一裁罰基準表之規
    定，依最低額裁處受處分人罰鍰新台幣三萬元，並吊銷其駕駛執照。
三、訊據受處分人甲○○堅詞否認有何違反道路交通管理處罰條例之行為，辯稱：伊
    於當天凌晨十二時許，駕駛前述車號汽車搭載友人金士文，行經三重市○○○路
    附近，見該路段河堤旁之道路上有青少年飆車，基於好奇心理，將車停放在該路
    段河堤旁之工廠內，與友人步行上河堤觀看，約二十分鐘後，見警方將兩端道路
    封鎖，並聽到警方以擴音器要求停放河堤兩旁之汽車駛離，否則將予拖吊，因將
    前述汽車駛出與其他車輛排隊依序離開，詎員警吳春癸以伊所駕車輛在道路競技
    開單告發，並稱有現場錄影存證，經據理力爭未果，事後申訴亦未見該錄影帶，
    受處分人實無在道路競技之違規行為等語。經查：本件受處分人是否確有「二輛
    以上之汽車共同在道路上競技」之違規行為，固據本件開單告發之台北縣察局三
    重分局員警吳春癸到庭證稱：伊親眼目睹受處分人駕車從十五堤道競駛到十三堤
    道等語（見本院九十二年五月十九日筆錄），但就受處分人究竟與何車競速行駛
    一節，復又證稱：伊不知道等語（見前開筆錄第六頁）；其次，證人吳春癸並到
    庭證稱：此為該分局擴大勤務，伊屬舉發組，埋伏在靠近十三堤道之欣山木材行
    ，到飆車族出現，有移到路旁民宅，當天競飆時間約從凌晨十二時許開始，持續
    約半個多小時，當時有對受處分人說有三組人在拍錄影帶等語（見前開筆錄第三
    頁至第四頁及第六頁），並提出其分局防制取締飆車勤務之任務編組表及警力部
    署圖附卷可參，是依前開證人吳春癸到庭證述內容及其提出之任務編組表、警力
    部署圖所示，當日該分局防制取締飆車勤務之分配，除舉發組外，確有蒐證組之
    編制存在，該蒐證組，除第五蒐證小組屬機動編制外，其餘第一至第四蒐證小組
    ，編為代號Ａ１至Ａ４，平均設點在該環河南路十三堤道至十五堤道之間負責蒐
    證，則該分局之防制取締飆車勤務，既然區分蒐證組與告發組，且當日競飆之時
    間持續約半個多小時，該蒐證組自有足夠時間可以拍照或錄影以蒐證，但本件竟
    無任何該蒐證組製作之拍照或錄影證據提出，證人吳春癸到庭並稱：沒有照片，
    也沒有錄影帶，搜索（蒐證）組說已經沒有這個錄影帶等語（見前開筆錄第二頁
    及第四頁），已難認當日在另有蒐證組負責蒐證之情形下，職屬舉發組之員警吳
    春癸到庭證稱親眼目睹云云，確無所疑；再者，前開證人吳春癸到庭證稱：伊於
    整個封鎖完後，再出發到告發點開單，當時受處分人車子已經靜止，約有十多部
    車子等語（見前開筆錄第四頁），足見受處分人前開所辯：伊將前述車號汽車駛
    出與其他車輛排隊依序離開時才被開單告發等語，所言非虛，依此對照員警吳春
    癸屬舉發組，並非蒐證組，其接獲之命令係在定點埋伏，俟封鎖後再到告發點開
    單告發，其當時是否確有親眼目睹受處分人駕車競速，亦非無疑。從而，本件除
    有舉發員警吳春癸到庭證述親眼目睹等情外，並無蒐證組製作而應認存在之拍照
    或錄影證據提出，證人吳春癸到庭並稱：不知道受處分人駕車與何車競速行駛等
    語在卷，且受處分人係在封鎖後，駕車排隊離開才被開單告發，此外，別無其他
    積極證據足資認定受處分人確有前開違規行為，是本件舉發之違規事實是否為真
    尚有合理性懷疑存在，揆諸前揭訴訟上之待證事實「倘有懷疑，則從被告之利益
    作解釋」（in dubi opro reo）之證據法則，尚不足認受處分人確有「二輛以上
    之汽車共同在道路上競技」之違規行為。
四、綜上所述，本件原處分機關認定受處分人有前開違反道路交通管理處罰條例之違
    規行為，並無確切證據足以認定，此外，復查無其他積極證據足以證明受處分人
    有何違反道路交通管理處罰條例之違規行為，自應作對受處分人有利之認定，原
    處分機關不察，遽對受處分人裁罰，尚難認為允當，應認受處分人之異議為有理
    由，自應由本院將原處分撤銷，並諭知受處分人不罰，以資適法。
據上論斷，應依道路交通案件處理辦法第二十條前段，裁定如主文。
中      華      民      國    九十二    年      六      月      五      日
                                    臺灣臺北地方法院交通法庭
                                        法  官  劉  台  安
右正本證明與原本無異
如不服本裁定應於送達後五日內向本院提出抗告狀
                                        書記官  張  汝  琪
中      華      民      國    九十二    年      六      月      九      日


司法院資訊處製作；財團法人民間司法改革基金會備份。
